---
title: "Trabajo 03"
output: html_document
---

```{r setup, include=FALSE}
knitr::opts_chunk$set(echo = F)
```

```{r ,results='hide', message=FALSE, warning=FALSE}
library(dplyr)
library(tidyverse)
library(lubridate)
library(rgdal)
library(sf)
library(rgdal)
library(ggplot2)
library(cluster)
library(leaflet)
library(stringi)
library(factoextra)

```

Primero leemos la base de datos
```{r}
base1<-read.csv2("incidentes_viales.csv", encoding = "UTF-8")
```
luego obtenemos unicamente la fecha del accidente

```{r}
base2<- base1%>%
  mutate(FECHA_ACCIDENTE=substring(FECHA_ACCIDENTE,0,10))
  
```

luego agregamos la variable festivos que diga si cuando se encuentre en las siguientes semanas
```{r}
base_festivos<-base2%>%
  mutate(Festivos = case_when((FECHA_ACCIDENTE=='01/01/2014' | FECHA_ACCIDENTE=='06/01/2014' | FECHA_ACCIDENTE=='24/03/2014' | FECHA_ACCIDENTE=='13/04/2014' | FECHA_ACCIDENTE=='17/04/2014' | FECHA_ACCIDENTE=='18/04/2014' | FECHA_ACCIDENTE=='20/04/2014' | FECHA_ACCIDENTE=='01/05/2014' | FECHA_ACCIDENTE=='02/06/2014' | FECHA_ACCIDENTE=='23/06/2014' | FECHA_ACCIDENTE=='30/06/2014' | FECHA_ACCIDENTE=='20/07/2014' | FECHA_ACCIDENTE=='07/08/2014' | FECHA_ACCIDENTE=='18/08/2014' | FECHA_ACCIDENTE=='13/10/2014' | FECHA_ACCIDENTE=='03/11/2014' | FECHA_ACCIDENTE=='17/11/2014' | FECHA_ACCIDENTE=='08/12/2014' | FECHA_ACCIDENTE=='25/12/2014' | FECHA_ACCIDENTE=='01/01/2015' | 
 FECHA_ACCIDENTE=='12/01/2015' | FECHA_ACCIDENTE=='23/03/2015' | FECHA_ACCIDENTE=='29/03/2015' | FECHA_ACCIDENTE=='02/04/2015' | FECHA_ACCIDENTE=='03/04/2015' | FECHA_ACCIDENTE=='05/04/2015' | FECHA_ACCIDENTE=='01/05/2015' | FECHA_ACCIDENTE=='18/05/2015' | FECHA_ACCIDENTE=='08/06/2015' | FECHA_ACCIDENTE=='15/06/2015' | FECHA_ACCIDENTE=='29/06/2015' | FECHA_ACCIDENTE=='20/07/2015' | FECHA_ACCIDENTE=='07/08/2015' | FECHA_ACCIDENTE=='17/08/2015' | FECHA_ACCIDENTE=='12/10/2015' | FECHA_ACCIDENTE=='02/11/2015' | FECHA_ACCIDENTE=='16/11/2015' | FECHA_ACCIDENTE=='08/12/2015' | FECHA_ACCIDENTE=='25/12/2015' | FECHA_ACCIDENTE=='01/01/2016' | FECHA_ACCIDENTE=='11/01/2016' | FECHA_ACCIDENTE=='20/03/2016' | FECHA_ACCIDENTE=='21/03/2016' | FECHA_ACCIDENTE=='24/03/2016' | FECHA_ACCIDENTE=='25/03/2016' | FECHA_ACCIDENTE=='27/03/2016' | FECHA_ACCIDENTE=='01/05/2016' | FECHA_ACCIDENTE=='09/05/2016' | FECHA_ACCIDENTE=='30/05/2016' | FECHA_ACCIDENTE=='06/06/2016' | FECHA_ACCIDENTE=='04/07/2016' | FECHA_ACCIDENTE=='20/07/2016' | FECHA_ACCIDENTE=='07/08/2016' | FECHA_ACCIDENTE=='15/08/2016' | FECHA_ACCIDENTE=='17/10/2016' | FECHA_ACCIDENTE=='07/11/2016' | FECHA_ACCIDENTE=='14/11/2016' | FECHA_ACCIDENTE=='08/12/2016' | FECHA_ACCIDENTE=='25/12/2016' | FECHA_ACCIDENTE=='01/01/2017' | FECHA_ACCIDENTE=='09/01/2017' | FECHA_ACCIDENTE=='20/03/2017' | FECHA_ACCIDENTE=='09/04/2017' | FECHA_ACCIDENTE=='13/04/2017' | FECHA_ACCIDENTE=='14/04/2017' | FECHA_ACCIDENTE=='16/04/2017' | FECHA_ACCIDENTE=='01/05/2017' | FECHA_ACCIDENTE=='29/05/2017' | FECHA_ACCIDENTE=='19/06/2017' | FECHA_ACCIDENTE=='26/06/2017' | FECHA_ACCIDENTE=='03/07/2017' | FECHA_ACCIDENTE=='20/07/2017' | FECHA_ACCIDENTE=='07/08/2017' | FECHA_ACCIDENTE=='21/08/2017' | FECHA_ACCIDENTE=='16/10/2017' | FECHA_ACCIDENTE=='06/11/2017' | FECHA_ACCIDENTE=='13/11/2017' | FECHA_ACCIDENTE=='08/12/2017' | FECHA_ACCIDENTE=='25/12/2017' | FECHA_ACCIDENTE=='01/01/2018' | FECHA_ACCIDENTE=='08/01/2018' | FECHA_ACCIDENTE=='19/03/2018' | FECHA_ACCIDENTE=='25/03/2018' | FECHA_ACCIDENTE=='29/03/2018' | FECHA_ACCIDENTE=='30/03/2018' | FECHA_ACCIDENTE=='01/04/2018' | FECHA_ACCIDENTE=='01/05/2018' | FECHA_ACCIDENTE=='14/05/2018' | FECHA_ACCIDENTE=='04/06/2018' | FECHA_ACCIDENTE=='11/06/2018' | FECHA_ACCIDENTE=='02/07/2018' | FECHA_ACCIDENTE=='20/07/2018' | FECHA_ACCIDENTE=='07/08/2018' | FECHA_ACCIDENTE=='20/08/2018' | FECHA_ACCIDENTE=='15/10/2018' | FECHA_ACCIDENTE=='05/11/2018' | FECHA_ACCIDENTE=='12/11/2018' | FECHA_ACCIDENTE=='08/12/2018' | FECHA_ACCIDENTE=='25/12/2018' | FECHA_ACCIDENTE=='01/01/2019' | FECHA_ACCIDENTE=='07/01/2019' | FECHA_ACCIDENTE=='25/03/2019' | FECHA_ACCIDENTE=='14/04/2019' | FECHA_ACCIDENTE=='18/04/2019' | FECHA_ACCIDENTE=='19/04/2019' | FECHA_ACCIDENTE=='21/04/2019' | FECHA_ACCIDENTE=='01/05/2019' | FECHA_ACCIDENTE=='03/06/2019' | FECHA_ACCIDENTE=='24/06/2019' | FECHA_ACCIDENTE=='01/07/2019' | FECHA_ACCIDENTE=='20/07/2019' | FECHA_ACCIDENTE=='07/08/2019' | FECHA_ACCIDENTE=='19/08/2019' | FECHA_ACCIDENTE=='14/10/2019' | FECHA_ACCIDENTE=='04/11/2019' | FECHA_ACCIDENTE=='11/11/2019' | FECHA_ACCIDENTE=='08/12/2019' | FECHA_ACCIDENTE=='25/12/2019' | FECHA_ACCIDENTE=='01/01/2020' | FECHA_ACCIDENTE=='06/01/2020' | FECHA_ACCIDENTE=='23/03/2020' | FECHA_ACCIDENTE=='05/04/2020' | FECHA_ACCIDENTE=='09/04/2020' | FECHA_ACCIDENTE=='10/04/2020' | FECHA_ACCIDENTE=='12/04/2020' | FECHA_ACCIDENTE=='01/05/2020' | FECHA_ACCIDENTE=='25/05/2020' | FECHA_ACCIDENTE=='15/06/2020' | FECHA_ACCIDENTE=='22/06/2020' | FECHA_ACCIDENTE=='29/06/2020' | FECHA_ACCIDENTE=='20/07/2020' | FECHA_ACCIDENTE=='07/08/2020' | FECHA_ACCIDENTE=='17/08/2020' | FECHA_ACCIDENTE=='12/10/2020' | FECHA_ACCIDENTE=='02/11/2020' | FECHA_ACCIDENTE=='16/11/2020' | FECHA_ACCIDENTE=='08/12/2020' | FECHA_ACCIDENTE=='25/12/2020' )~'SI'
                                     ))
```
como quedaron NAN en las otras fechas , se asigna un string no
```{r}
base_festivos$Festivos[is.na(base_festivos$Festivos)] <- "NO"
```
```{r}
unique(base_festivos$Festivos)
```

```{r}
names(base_festivos)
```

```{r}
base3<-base_festivos%>%
  select(CLASE_ACCIDENTE,DISEÑO,FECHA_ACCIDENTE,GRAVEDAD_ACCIDENTE,NUMCOMUNA,BARRIO,COMUNA,LOCATION,Festivos,AÑO,MES)

```
```{r}
unique(base3$GRAVEDAD_ACCIDENTE)
```

```{r}
unique(base3$AÑO)
```

corregimos las clases de accidentes
```{r}
base3$CLASE_ACCIDENTE[base3$CLASE_ACCIDENTE=="Caida Ocupante"] <- "Caída de Ocupante"
base3$CLASE_ACCIDENTE[base3$CLASE_ACCIDENTE=="Caída Ocupante"] <- "Caída de Ocupante"
base3$CLASE_ACCIDENTE[base3$CLASE_ACCIDENTE=="Caída de Ocupante"] <- "Caida de Ocupante"
base3$CLASE_ACCIDENTE[base3$CLASE_ACCIDENTE==""] <- "Otro"
base3$AÑO[base3$AÑO=="2019\\r"] <- "2019"
base3$GRAVEDAD_ACCIDENTE[base3$GRAVEDAD_ACCIDENTE=="Solo da\\xF1os"] <- "Solo daños"
```

```{r}
unique(base3$CLASE_ACCIDENTE)
```

obtenemos la variable dia
```{r}
base4<-base3%>%
  mutate(DIA=substring(FECHA_ACCIDENTE,0,2))%>%
  mutate(DIA=as.character(DIA))%>%
  mutate(MES=as.character(MES))%>%
  mutate(AÑO=as.character(AÑO))
```
obtenemos una variable para transformarla en date

```{r}
base4$FECHA_DEF <- paste0( base4$AÑO,"/",base4$MES,"/" ,base4$DIA)
```

```{r}

```

se transforma en date y obtenemos el dia y la semana
```{r}
base5<-base4%>%
  mutate(fecha_x=as.Date(FECHA_DEF))%>%
  mutate(DIA_DE_LA_SEMANA=strftime(fecha_x, "%A"))%>%
  mutate(SEMANA=strftime(fecha_x, format = "%V"))
```


```{r}
names(base5)
```

```{r}
base6<-base5%>%
  select(CLASE_ACCIDENTE,DISEÑO,FECHA_ACCIDENTE,GRAVEDAD_ACCIDENTE,NUMCOMUNA,BARRIO,COMUNA,LOCATION,Festivos,AÑO,MES,DIA,DIA_DE_LA_SEMANA,SEMANA,fecha_x)
```

```{r}
base_definitiva<-base6%>%
  filter(COMUNA!="")%>%
  filter(COMUNA!="AU")%>%
  filter(COMUNA!="In")%>%
  filter(COMUNA!="No Georef")%>%
  filter(COMUNA!="0")%>%
  filter(COMUNA!="SN")%>%
  filter(COMUNA!="Sin Inf")
```

```{r}
base_definitiva$COMUNA[base_definitiva$COMUNA=="La Am\\xE9rica"] <- "La América"
base_definitiva$COMUNA[base_definitiva$COMUNA=="Corregimiento de San Sebasti\\xE1n de Palmitas"] <- "La América"
base_definitiva$COMUNA[base_definitiva$COMUNA=="Corregimiento de San Crist\\xF3bal"] <- "Corregimiento de San Cristóbal"
base_definitiva$COMUNA[base_definitiva$COMUNA=="Bel\\xE9n"] <- "Belén"
```


```{r}
bb<-base_definitiva%>%
  mutate(uuu=as.integer(BARRIO))
  
```
se eliminan observaciones con barrios que tengan numeros en vez de nombre como tal


```{r}
bb1<-bb%>%
  filter(is.na(uuu))%>%
  filter(BARRIO!="")
```


Para efectos practicos se eliminan barrios con caracteres extraños

```{r}
bb2<-bb1 %>% filter(!grepl("\\\\", BARRIO))
bb2
```


```{r}
base_definitiva2<-bb2
```





Analisis Exploratorio

```{r}
imagen1 <- base_definitiva2 %>%
  group_by(DIA_DE_LA_SEMANA,CLASE_ACCIDENTE)%>%
  summarise(num_acc = n())
  
```
```{r}
imagen1
```
```{r}
grafico1 <-ggplot(imagen1 %>% filter(!is.na(DIA_DE_LA_SEMANA)), 
       aes(CLASE_ACCIDENTE, num_acc,fill=CLASE_ACCIDENTE)) +
  geom_bar(stat = "identity") +
  facet_wrap(~DIA_DE_LA_SEMANA, scales = "free_y") +
  theme(axis.text.x = element_text(angle = 90, hjust = 0))+
  theme(axis.title.x=element_blank(),
        axis.text.x=element_blank(),
        axis.ticks.x=element_blank())
suppressMessages(print(grafico1))
```

```{r}
imagen2 <- base_definitiva2 %>%
  group_by(Festivos)%>%
  summarise(num_acc = n())
```
```{r}
imagen2
```

```{r}
ggplot(imagen2, aes(x=Festivos,y=num_acc)) +
  geom_bar(stat="identity")+
  theme(axis.text.x = element_text(angle = 90, hjust = 0))
```


```{r}
imagen3 <- base_definitiva2 %>%
  group_by(COMUNA)%>%
  summarise(num_acc = n())
  
```

```{r}
imagen3
```
```{r}
ggplot(imagen3, aes(x=COMUNA,y=num_acc)) +
  geom_bar(stat="identity")+
  theme(axis.text.x = element_text(angle = 90, hjust = 0))
```

```{r}
imagen4 <- base_definitiva2 %>%
  group_by(AÑO,GRAVEDAD_ACCIDENTE)%>%
  summarise(num_acc = n())
  
```
```{r Pregunta 3-6}
grafico4 <-ggplot(imagen4 %>% filter(!is.na(AÑO)), 
       aes(GRAVEDAD_ACCIDENTE, num_acc,fill=GRAVEDAD_ACCIDENTE)) +
  geom_bar(stat = "identity") +
  facet_wrap(~AÑO, scales = "free_y") +
  theme(axis.text.x = element_text(angle = 90, hjust = 0))+
  theme(axis.title.x=element_blank(),
        axis.text.x=element_blank(),
        axis.ticks.x=element_blank())
suppressMessages(print(grafico4))
```

Agrupamiento por gravedad de accidente

```{r }

accidente_cluster <- base_definitiva2 %>% group_by(BARRIO) %>% dplyr::count(name = "numero_de_accidentes")

gravedad <- as.matrix(table(base_definitiva2$BARRIO, base_definitiva2$GRAVEDAD_ACCIDENTE))
gravedad <- data.frame(Con_heridos = gravedad[,1], Con_muertos = gravedad[,2], Solo_danos = gravedad[,3])


m = as.matrix(scale(gravedad))
```

```{r }
set.seed(1234)
k.max <- 15
datos <- m
wss <- sapply(1:k.max, 
              function(k){kmeans(datos, k, nstart = 30, iter.max = 20 )$tot.withinss})
plot(1:k.max, wss, 
     type = "b", pch = 19, frame = FALSE,
     xlab = "Clusters",
     ylab = "Puntaje", 
     main = "Curva del codo", col="red")
```
k=4

```{r}
ak_medias = kmeans(m, 4, nstart = 50, iter.max = 15 )

cluster_k <- data.frame(Con_heridos = gravedad[,1], Con_muertos = gravedad[,2], Solo_danos = gravedad[,3], ak_medias$cluster)
```

```{r}
g1 <- cluster_k[cluster_k$ak_medias.cluster == 1, ]
g2 <- cluster_k[cluster_k$ak_medias.cluster == 2, ]
g3 <- cluster_k[cluster_k$ak_medias.cluster == 3, ]
g4 <- cluster_k[cluster_k$ak_medias.cluster == 4, ]
```

```{r}
mean(g1)
mean(g2)
mean(g3)
mean(g4)
```


```{r}
catastro_c<-read.csv("Catastro_gdb.csv", dec=",", header=T,sep=",", encoding = "UTF-8")
catastro_g <- read_sf("Catastro_gdb.shp")
```

```{r}
Barrios<- inner_join(catastro_c, base_definitiva2, by = c("NOMBRE_BARRIO" = "BARRIO"))
```

```{r}
base_definitiva3 <- Barrios %>%
  group_by(CODIGO) %>%
  summarise(num_acc = n()) 

```



```{r}
write.csv(cluster_k,"k.csv", row.names = TRUE)
```


```{r}
agrupamiento_rr <- read.csv("k.csv", dec=",", header=T,sep=",", encoding = "UTF-8")

```

```{r}
agrupamiento_de_barrios<-agrupamiento_rr%>%
  rename('Barrio'='X')
```

```{r}
base_definitiva4 <- Barrios %>%
  group_by(CODIGO,NOMBRE_BARRIO) %>%
  summarise(accidentes = n())%>%
  arrange(NOMBRE_BARRIO)
```

```{r}
base_definitiva5<-agrupamiento_de_barrios%>%
  arrange(Barrio)
```

```{r}
base_definitiva6<-base_definitiva4%>%
  arrange(NOMBRE_BARRIO)
```

```{r}
mapa <- inner_join(base_definitiva5, base_definitiva6, by = c("Barrio" = "NOMBRE_BARRIO"))
```

```{r}
mapa$CODIGO <- as.numeric(as.character(mapa$CODIGO))
```

```{r}
catastro_g$CODIGO <- as.numeric(as.character(catastro_g$CODIGO))

```

```{r}
mapa_definitivo <- inner_join(catastro_g, mapa, by = c("CODIGO" = "CODIGO"))

```


```{r}

color <- c("blue", "red", "violet", "orange")
mapa_definitivo$colores <- ifelse(mapa_definitivo$ak_medias.cluster == "1", "blue",
                            ifelse(mapa_definitivo$ak_medias.cluster == "2", "red",
                                   ifelse(mapa_definitivo$ak_medias.cluster == "3", "violet",
                                          ifelse(mapa_definitivo$ak_medias.cluster == "4", "orange",0))))

```

Al igual que con el mapa de calor los grupos que sean mas rojos es donde tiende el grupo de mayor accidentalidad
```{r}
leaflet() %>% addPolygons(data = mapa_definitivo, opacity = 0.4, color = "#545454",weight = 1, fillColor = mapa_definitivo$colores,
                          fillOpacity = 0.4, label = ~NOMBRE_BAR,
                          highlightOptions = highlightOptions(color = "red", weight = 3, bringToFront = T, opacity = 1),
                          popup = paste("Barrio: ", mapa_definitivo$NOMBRE_BAR, "<br>", "Grupo: ", mapa_definitivo$kmm.cluster, "<br>", "# Accidentes (heridos) : ", mapa_definitivo$Con_heridos, "<br>", "Accidentes(muertos) : ", mapa_definitivo$Con_muertos, "<br>", "# Accidentes (solo daños): ", mapa_definitivo$Solo_danos)) %>%
  addProviderTiles(providers$OpenStreetMap) %>%
  addLegend(position = "bottomright", colors = color, labels = c("Grupo 1", "Grupo 2", "Grupo 3", "Grupo 4"))
```

